【裁判字號】    99,易,1589
【裁判日期】    990831
【裁判案由】    詐欺
【裁判全文】
臺灣高雄地方法院刑事判決              99年度易字第1589號
公  訴  人  臺灣高雄地方法院檢察署檢察官
被      告  乙○○
上列被告因詐欺案件，經檢察官提起公訴（99年度偵字第16374
號），本院判決如下：
    主  文
乙○○幫助犯詐欺取財罪，處拘役拾日，如易科罰金，以新臺
幣壹仟元折算壹日。
    事  實
一、乙○○雖預見將自己帳戶提供予欠缺信賴關係之他人使用，
    可能幫助他人從事財產犯罪，竟基於幫助他人犯詐欺取財罪
    之未必故意，於民國98年6 月20至26日間某日，在高雄市○
    ○區○○路火車站對面之「麥當勞」，將其先前申辦之彰化
    商業銀行南高雄分行帳號00000000000000號帳戶（下稱前開
    帳戶）之金融卡及密碼，提供予欠缺信賴關係之某真實姓名
    、年籍不詳之成年男子，而容任對方恣意使用前開帳戶。嗣
    該人所屬詐欺集團成員，即共同基於意圖為自己不法所有之
    犯意聯絡，於98年6 月26月18時許，經由網際網路登入「08
    0 苗栗人聊天室」網站，並向該網站使用者甲○○佯稱願從
    事援助交際，惟須先匯付款項，並依指示操作自動櫃員機以
    進行身分確認云云，致甲○○陷於錯誤，依對方指示操作自
    動櫃員機，因而於98年6 月27日2 時21分許（入帳日則為同
    年月29日），將新臺幣（下同）1 萬5,000 元匯入前開帳戶
    內。嗣甲○○發覺受騙，乃報警循線查悉全情。
二、案經彰化縣警察局田中分局報請臺灣彰化地方法院檢察署檢
    察官呈請臺灣高等法院檢察署檢察長令轉臺灣高雄地方法院
    檢察署檢察官偵查起訴。
    理  由
壹、證據能力方面
    本判決所引用之證據資料（詳後引用之各項證據），其中係
    屬傳聞證據部分，縱無刑事訴訟法第159 條之1 至第159 條
    之4 或其他規定之傳聞證據例外情形，因被告乙○○、檢察
    官均已同意作為證據使用（本院審易字卷第15頁反面），且
    本院審酌卷內並無事證顯示各該陳述之作成時、地與週遭環
    境，有何致令陳述內容虛偽、偏頗之狀況後，也認為適當，
    分依刑事訴訟法第159 條之5 第1 項、第2 項之規定，為傳
    聞法則之例外，應有證據能力。
貳、實體方面
一、訊據被告就其曾交付前開帳戶之金融卡及密碼等物，及該帳
    戶嗣遭作為詐欺取財使用各情固均不爭執，惟矢口否認有何
    幫助犯詐欺取財罪犯行，並辯稱：當初我是因為應徵工作，
    才會將前開帳戶之金融卡及密碼提供對方，我並無幫助他人
    犯罪的意思云云。經查：
  (一)被告於98年6 月下旬某日，在高雄市○○區○○路火車站對
    面之「麥當勞」，將前開帳戶之金融卡及密碼，提供予欠缺
    信賴關係之某真實姓名、年籍不詳之成年男子，嗣該帳戶遭
    詐欺集團成員於98年6 月27日2 時21分許（入帳日則為同年
    月29日），向被害人甲○○詐取1 萬5,000 元得手各情，為
    被告所不爭執（本院審易字卷第14頁反面），且據證人甲○
    ○於警詢中陳述明確（警卷第1-2 頁），並有自動櫃員機交
    易明細表（警卷第6 頁）、彰化商業銀行顧客資料卡、業務
    往來申請書暨印鑑卡、存摺存款帳號資料及交易明細查詢（
    警卷第9-10頁）在卷可稽，足堪認定。
  (二)被告雖辯稱其係因求職始提供金融卡、密碼等物。惟被告此
    部分所辯縱屬實，僅能認定被告提供前開帳戶之「動機」在
    於求職而非直接換取該帳戶之對價，且無足推翻被告係在權
    衡可能之利弊得失後，出於自主意思（指非遭受脅迫）提供
    前開帳戶等事實。然除極少數將特定動機建制為犯罪要素外
    之刑法條文外，「動機」僅為科刑時之審酌事項，並非犯罪
    構成要件，質言之，「動機」與「犯罪故意」核屬應予明確
    劃分之二事，出於正當甚且可資憐憫之良善動機，尚無解犯
    意之存在及犯罪之成立，而被告既未因遭受脅迫等故致喪失
    自主性，則被告是否具有幫助犯詐欺取財罪之意思，自應以
    被告就提供金融卡、密碼等行為本體之認知，及依該認知所
    採之行止論斷，與被告之動機等項均無相涉，被告以前開情
    詞推論自己欠缺幫助詐欺取財犯意云云，並非可採。
  (三)本院茲經核，取得金融機構特定帳戶之金融卡及密碼後，即
    得經由該帳戶提、匯款項，是以將自己所申辦帳戶之金融卡
    及密碼交付予欠缺信賴關係之他人，即等同將該帳戶之使用
    ，置外於自己之支配範疇，而容任該人可得恣意為之，且無
    從僅因收取帳戶者之片面承諾，或該人曾空口陳述收取帳戶
    之用途，即確信（確保）自己所交付之帳戶，必不致遭作為
    不法使用，原為曾使用金融機構帳戶之人所週知；又邇來各
    式各樣之詐欺取財犯罪類型層出不窮，該等犯罪多係利用他
    人之帳戶以躲避警方追查，並迭經媒體廣為披載、報導，此
    應為常人本於一般認知能力所能知悉，被告既係心智健全之
    人，當無諉為不知之理。被告竟將自己申辦帳戶之金融卡及
    密碼，提供予欠缺信賴關係之他人，而容任該人得恣意使用
    ，顯足認被告於交付帳戶之際，業對於該等帳戶嗣將遭犯罪
    集團成員用於詐欺取財犯罪使用乙情有所預見，而無違其本
    意，被告關於自己並無幫助他人犯罪意思等所辯，係屬卸責
    之詞，無足憑信。
  (四)綜上，本案事證明確，被告犯行堪以認定，應依法論科。
二、查該取得、持用前開帳戶之詐欺集團成員，共同基於意圖為
    自己不法所有之犯意聯絡，向甲○○施用詐術並詐得款項，
    所為係犯刑法第339 條第1 項之詐欺取財罪；惟被告單純提
    供帳戶予他人使用之行為，並不能逕與向甲○○施以欺罔之
    詐術行為等視，且亦無證據證明被告曾參與詐欺取財犯行之
    構成要件行為，是以被告應僅係對於他人遂行之詐欺取財犯
    行，資以助力，核其所為，乃係詐欺取財罪之幫助犯，爰依
    刑法第30條第2 項之規定，減輕其刑。
三、本院審酌被告提供帳戶幫助他人遂行財產犯罪，助長社會犯
    罪風氣，行為確有不該。惟念被告就本案客觀犯行坦認不諱
    ，且其犯罪之惡性核非重大，再考量被告教育程度為高職畢
    業、從事服務業（參見被告警詢筆錄受詢問人欄之記載），
    及本案被害人甲○○所受損害為1 萬5,000 元等一切情狀，
    爰量處如主文所示之刑，並諭知以1,000 元折算1 日之易科
    罰金折算標準。
四、被告另被訴於98年9 月7 日間，向案外人葉俊良、陸威仲分
    別收取帳戶後，嗣葉俊良之帳戶遭詐欺集團成員於同日21時
    6 分許，向被害人林冠宜詐取2 萬1,345 元得手；另陸威仲
    所提供之帳戶，亦遭詐欺集團成員於98年9 月8 日間，分別
    向被害人蔡淑燕、吳貞妮各詐取2 萬9,998 元、1 萬998 元
    得手等犯行（下稱前案），固經本院前於99年3 月31日，另
    以99年度易字第348 號判處有期徒刑2 月、3 月，並定應執
    行之刑為有期徒刑4 月，惟本案與前案遭詐欺集團用以詐騙
    之帳戶不同、被害人亦迥異，是以本、前案間顯並無一罪關
    係，併予指明。
據上論結，應依刑事訴訟法第299 條第1 項前段，刑法第339 條
第1 項、第30條第1 項前段、第2 項、第41條第1 項前段，刑法
施行法第1 條之1 ，判決如主文。
本案經檢察官張貽琮到庭執行職務。
中    華    民    國    99    年    8     月    31    日
                  刑事第十一庭  審判長法  官  黃三友
                                      法  官  陳億芳
                                      法  官  莊珮吟
以上正本證明與原本無異。
如不服本判決應於收受判決後10日內向本院提出上訴書狀，並應
敘述具體理由。其未敘述上訴理由者，應於上訴期間屆滿後20日
內向本院補提理由書(均須按他造當事人之人數附繕本)「切勿逕
送上級法院」。
中    華    民    國    99    年    8     月    31    日
                                      書記官  鍾淑美
◎附錄本案所犯法條：
《刑法第339 條第1 項》
意圖為自己或第三人不法之所有，以詐術使人將本人或第三人之
物交付者，處5 年以下有期徒刑、拘役或科或併科1,000 元以下
罰金。
《刑法施行法第1 條之1 》
中華民國94年1 月7 日刑法修正施行後，刑法分則編所定罰金之
貨幣單位為新臺幣。
94年1 月7 日刑法修正時，刑法分則編未修正之條文定有罰金者
，自94年1 月7 日刑法修正施行後，就其所定數額提高為30倍。
但72年6 月26日至94年1 月7 日新增或修正之條文，就其所定數
額提高為3 倍。

司法院資訊處製作；財團法人民間司法改革基金會備份。
